【裁判字號】    97,台上,6381
【裁判日期】    971211
【裁判案由】    常業重利等罪
【裁判全文】
最高法院刑事判決            九十七年度台上字第六三八一號
上  訴  人  甲○○
上列上訴人因常業重利等罪案件，不服台灣高等法院台南分院中
華民國九十七年十月七日第二審判決（九十七年度上訴字第七一
四號，起訴案號：台灣台南地方法院檢察署九十五年度營偵字第
一二０六號），提起上訴，本院判決如下：
    主  文
上訴駁回。
    理  由
按刑事訴訟法第三百七十七條規定，上訴於第三審法院，非以判
決違背法令為理由，不得為之。是提起第三審上訴，應以原判決
違背法令為理由，係屬法定要件。如果上訴理由書狀並未依據卷
內訴訟資料，具體指摘原判決不適用何種法則或如何適用不當，
或所指摘原判決違法情事，顯與法律規定得為第三審上訴理由之
違法情形，不相適合時，均應認其上訴為違背法律上之程式，予
以駁回。本件原判決維持第一審論處上訴人甲○○共同常業重利
（累犯）罪刑部分之判決，駁回其於第二審之此部分上訴，已敘
明其所憑之證據及認定之理由；從形式上觀察，並無判決違背法
令之情形存在。查上訴人受僱於原審共同被告何月娥，由何月娥
提供資金及電話，上訴人則負責放款及收款事宜，彼此間對於常
業重利（民國九十四年二月二日修正公布、九十五年七月一日刑
法施行前）部分之犯行，有犯意聯絡、行為分擔，為共同正犯，
判決內已詳加審酌論敘（見原判決第五頁第二十行至第六頁第二
行），並無上訴意旨所稱理由不備及適用法則不當之違法情事。
又刑之量定，屬事實審法院職權裁量之事項；原判決以上訴人之
責任為基礎，審酌刑法第五十七條各款所列事項等一切情狀，量
處適當之刑，理由內已論列翔明，既未逾越法定刑度，亦無失出
失入之情形，不生違背法令之問題。復以上訴人曾犯竊盜及恐嚇
等罪，甫執行完畢，本件所處之刑自不宜為緩刑之宣告，併予說
明。上訴意旨猶持己見，任意指摘原判決量刑過重且未宣告緩刑
為違法，難謂符合第三審上訴之法定要件。另上訴意旨其餘所稱
上訴人因積欠何月娥欠款，遭何月娥脅迫從事放款及收款業務；
何月娥就本件常業重利犯行係居於支配、主導地位，上訴人充其
量僅屬幫助犯等語，徒就原審採證認事職權之適法行使，暨判決
內已明白論斷之事項，持己見砌詞指摘，尤非適法之第三審上訴
理由。其上訴為違背法律上之程式，應予駁回。又原判決關於上
訴人所犯重利（修正刑法施行後）部分，係依刑法第三百四十四
條論處罪刑，核屬刑事訴訟法第三百七十六條第一款所列之案件
，既經第二審判決，自不得上訴於第三審法院，上訴人猶就此部
分提起上訴，於法不合，應併駁回之。
據上論結，應依刑事訴訟法第三百九十五條前段，判決如主文。
中    華    民    國  九十七  年   十二   月   十一   日
                      最高法院刑事第十一庭
                          審判長法官  花  滿  堂
                                法官  黃  正  興
                                法官  陳  東  誥
                                法官  林  錦  芳
                                法官  洪  昌  宏
      本件正本證明與原本無異
                                      書  記  官
中    華    民    國  九十七  年   十二   月   十五   日
                                                      v


司法院資訊處製作；財團法人民間司法改革基金會備份。
